臺灣高雄地方法院行政訴訟判決
110年度交字第481號
原      告  洪璽羽  

被      告  高雄市政府交通局

代  表  人  張淑娟  
訴訟代理人  蘇健義  
上列當事人間交通裁決事件，原告不服被告民國110年9月24日高
市交裁字第32-BLD111570號裁決，提起行政訴訟，本院判決如下
：
    主  文
原告之訴駁回。
訴訟費用新臺幣參佰元由原告負擔。
    事實及理由
一、程序事項：本件為交通裁決事件，依兩造所述各節及卷內資
    料所示，本件事證已臻明確，本院認無經言詞辯論之必要，
    爰依行政訴訟法第237條之7之規定，不經言詞辯論而為判決
    。
二、事實概要：原告於民國109年3月20日17時56分許駕駛車牌號
    碼000-0000號自用小客車（下稱系爭車輛），在高雄市新興
    區民族二路與中正三路口（下稱系爭路口），因有「汽車駕
    駛人行駛道路以手持方式使用相類功能裝置進行有礙駕駛安
    全之行為」之違規行為，經高雄市政府警察局新興分局（下
    稱舉發機關）員警填掣高市警交字第BLD111570號舉發違反
    道路交通管理事件通知單（下稱舉發通知單）逕行舉發。嗣
    原告於應到案日期前之109年4月21日向被告陳述不服，經被
    告函詢舉發機關後，認原告確有上揭違規行為，乃依道路交
    通管理處罰條例（下稱處罰條例）第31條之1第1項規定，於
    110年9月24日開立高市交裁字第32-BLD111570號裁決書（下
    稱原處分），裁處原告「罰鍰新臺幣（下同）3,000元」。
    原告不服，遂提起行政訴訟。
三、原告主張：
  ㈠因民族路、光華路與民生路口紅綠燈不連貫，且下班車流量
    極大，員警取締行為除造成車道前方車輛原無左轉意圖而突
    然停車之外，更造成車道後方車輛跨越雙白線硬行插入中間
    直行車道，非常危險，原告亦身受其害，於109年3月6日被
    同為轉彎至民族路之車輛逼車被迫讓道致駛入内側車道，原
    告遂趁停等號誌燈號時間告知員警取締行為之目的為維持更
    好的交通秩序與安全，故請多考量手段與目的，莫要造成駕
    驶人更大之交通危險，但員警不予理會，原告向員警諫言後
    於號誌燈號轉換時立即駕車離開該車道並未停留阻礙交通，
    員警於原告駕車離開時仍繼續照相取締。
　㈡之後原告數次駕車行駛該路口時見所陳述員警取締造成之危
    險仍未改善，乃於109年3月20日17時56分許駕車行駛至前方
    左轉路口後繞回中正路與民族路口，行駛過路口後趁前方民
    族路與民生路口紅燈時，停車打開車窗與再次告知員警因其
    執法手段不當造成更大行車危險及更多車輛更重大之違規，
    建請員警執法時更需要注意其執法目的，豈料員警非但不理
    會原告之建言，反出言恫嚇原告立即離開否則將拍照舉發，
    原告不得已亦告知將同為照相自保，並向其服務單位陳情。
　㈢綜上，原告知道違規是事實，但請考量原告係告知員警執法
    手段不當造成更大行車危險，員警出言恫嚇，原告不得已照
    相自保，且原告不是在行車（行駛）過程中使用手機，而是
    車輛暫停時才拿出手機等語。並聲明：原處分撤銷。
四、被告則以：舉發機關109年4月30日高市警新分交字第109713
    04900號函查復略以：「員警於109年3月20日在本市新興區
    民族二路與中正三路口西南角安全島上擔服交通疏導勤務，
    17時56分許親見台端沿本市新興區民族二路由北往南方向行
    駛，過中正三路口後確有引擎未熄火以手持方式使用行動電
    話進行撥接、通話、數據通訊或其他有礙駕駛安全之行為，
    員警因考輛當下車流量較大不宜當場攔截製單舉發，遂於現
    場拍照蒐證後依違規事實掣單逕行舉發」。又檢視採證照片
    可見：原告行駛道路時以手持方式使用相類功能裝置進行拍
    照之違規行為明確，並已該當汽車駕駛人行駛道路禁止以手
    持方式使用行動電話相關裝置實施及宣導辦法（下稱宣導辦
    法）所列違規態樣。又原告位於民族二路與中正三路口之快
    車道停車，時值下班尖峰時段，車流龐大，又該車輛停於快
    車道上近交叉路口，如欲攔停恐有與造成車流堵塞甚或發生
    交通事故，員警基於現場車流狀況依照比例原則判斷不宜當
    場攔停，遂以錄影或照相採證方式為之。此亦符合宣導辦法
    第5條規定。況原告並未提出任何證據足以證明本件舉發員
    警所為之判斷有上開恣意濫用或其他違法之情事，自非本件
    得據以免責之事由。是原告於前揭時間、地點確有「汽車駕
    駛人行駛道路以手持方式使用相類功能裝置進行有礙駕駛安
    全之行為」之違規事實，被告據以裁處，洵無不合等語，資
    為抗辯。並聲明：原告之訴駁回。
五、本院之判斷：
  ㈠按「汽車駕駛人行駛於道路時，以手持方式使用行動電話、
    電腦或其他相類功能裝置進行撥接、通話、數據通訊或其他
    有礙駕駛安全之行為者，處3,000元罰鍰。」處罰條例第31
    條之1第1項定有明文。又「駕駛人駕駛汽車，除應遵守道路
    交通標誌、標線、號誌之指示，並服從交通指揮人員之指揮
    外，並應遵守下列規定：3、禁止以手持方式使用行動電話
    、電腦或其他相類功能裝置進行撥接、通話、數據通訊或其
    他有礙駕駛安全之行為。」道路交通安全規則第90條第1項
    第3款亦定有明文。再按處罰條例第31條之1第5項授權訂定
    之宣導辦法第3條規定：「本條例第31條之1第1項及第2項規
    定所稱其他相類功能裝置，指相類行動電話、電腦並具有下
    列各款之一功能之裝置：1、撥接、通話、數據通訊。2、發
    送、接收或閱覽電子郵件、簡訊、語音信箱。3、編輯或閱
    覽電子文書檔案。4、顯示影音、圖片。5、拍錄圖像、影像
    。6、連線網際網路社群或其他平臺服務。7、執行應用程式
    。」、第4條規定：「本條例第31條之1第1項及第2項規定所
    稱其他有礙駕駛安全之行為，指以手持方式使用行動電話、
    電腦或前條規定之相類功能裝置，操作或啟動前條各款所列
    功能之行為。」。
　㈡經查，原告有事實概要欄所載之交通違規行為一節，有被告
    提出之舉發機關109年4月30日高市警新分交字第1097130490
    0號函、採證照片等附卷可稽。故原告之違規事實，洵堪認
    定。
　㈢原告雖以前詞主張並無違規故意，而係好意勸說員警勿取締
    違規，以及因遭員警恫嚇，為求自保，而於暫停系爭車輛時
    拿出手機對員警拍照，並非行駛中使用手機云云。惟查，原
    告對於某項違規行為以不取締為宜之意見，可利用市民信箱
    表達意見，不宜在車水馬龍之道路中暫時停車引擎發動中向
    員警喊話勸說，況員警對原告拍照係為取證告發，原告亦拿
    起手機反拍，主觀上認為係自保行為，實則上已違反車輛行
    駛道路中不得使用手機之前揭規定，原告本意雖非故意違反
    上開規定，但尚難謂其無過失，故原告上開主張，於法不合
    ，不足採信。
  ㈣綜上所述，原告於上述時、地確有「汽車駕駛人行駛道路以
    手持方式使用相類功能裝置進行有礙駕駛安全之行為」之違
    規行為，被告依處罰條例第31條之1第1項規定，以原處分裁
    處原告「罰鍰3,000元」，於法有據。原告訴請撤銷，為無
    理由，應予駁回。
六、本件判決基礎已臻明確，兩造其餘攻防方法及訴訟資料經本
    院斟酌後，核與判決結果不生影響，不另一一論述，併此敘
    明。
七、本件第一審裁判費為300元，應由原告負擔，爰確定第一審
    訴訟費用額如主文第2項所示。
據上論結，本件原告之訴為無理由，依行政訴訟法第237條之7、
第237條之8第1項、第237條之9第1項、第236條、第98條第1項本
文，判決如主文。
中　　華　　民　　國　　111 　年　　11　　月　　30　　日
　　　　　　　　　行政訴訟庭  法  官  吳文婷
上為正本係照原本作成。　　　　　　　　　
如不服本判決，應於判決送達後20日內，向本院提出上訴狀並表
明上訴理由（原判決所違背之法令及其具體內容或依訴訟資料可
認為原判決有違背法令之具體事實），其未載明上訴理由者，應
於提出上訴後20日內向本院補提理由書（上訴狀及上訴理由書均
須按他造人數附繕本，如未按期補提上訴理由書，則逕予駁回上
訴），並應繳納上訴裁判費新臺幣750元。
中　　華　　民　　國　　111 　年　　11　　月　　30　　日
                              書記官  洪嘉慧